# 如何才能正确划分与资产相关的政府补助和与收益相关的政府补助？

提问人：zhaogl_xl 时间：2010-07-11 10:48:22
A公司20×6年 12 月申请某国家级研发补贴。申请报告书中的有关内容如下:本公司于20×6年 1 月启动数字印刷技术开发项目,预计总投资 360 万元、为期 3 年,已投入资金 120 万元。项目还需新增投资 240 万（其中,购置固定资产 80 万元、场地租赁费 40 万元、人员费 100万元、市场营销 20 万元）,计划自筹资金 120 万元、申请财政拨款 120 万元。 20×7年 1 月 1 曰,主管部门批准了A公司的申请,签订的补贴协议规定:批准A公司补贴申请,共补贴款项 120 万元,分两次拨付。合同签订日拨付 60 万元,结项验收时支付 60 万元（如果不能通过验收,则不支付第二笔款项）。
答案给的是按“难以区分的，将其整体归与收益相关的政府补助。视不同情况计入当期损益，或在项目期内分期确认为当期损益。”原则处理的。 1 ）20×7年 1 月 1 日,实际收到拨款 60 万元 　　借: 银行存款　　　　　　　　　 60 　　　　贷: 递延收益60 　　（ 2 ）自20×7年 1 月 1 日至20×9年 1 月 1 日 　　每个资产负债表日,分配递延收益（假设按年分配）
借: 递延收益　　　　　　　60/2＝ 30 　　　　贷: 营业外收入　　　　　　　　　 30 　　（ 3 ）20×9年项目完工,假设通过验收,于 5 月 1 日实际收到拨付 60 万元 　　借: 银行存款　　　　　　　　　 60 　　　　贷: 营业外收入60
另外一题： 2008 年 3 月 1 日，政府拨付A公司1 000万元财政拨款（同日到账），要求用于购买大型科研设备 1 台；并规定若有结余，留归公司自行支配。 2008 年 4 月 1 日，A公司购入大型设备，以银行存款支付实际成本为 960 万元，同日采用出包方式委托丙公司开始安装。 2008 年 4 月 3 日按合理估计的发包工程进度和合同规定向丙公司支付结算进度款 10 万元， 2008 年 6 月 30 日安装完毕，工程完工后，收到有关工程结算单据，实际安装费用 40 万元，补付工程款 30 万元。同日交付研发新产品的部门使用（用于研发无形资产），使用寿命为 5 年，预计净残值为 40 万元，采用年数总和法计提的年折旧额。 2010 年 6 月 30 日，A公司出售了这台设备，取得价款 700 万元。
（ 1 ）编制 2008 年 3 月 1 日实际收到财政拨款的会计分录。 　　借：银行存款　　　　　 1 000 　　　　贷：递延收益1 000 　　（ 2 ）编制 2008 年 4 月 1 日购入设备的会计分录。 　　借：在建工程
960 　　　　贷：银行存款　　　　　　　　　 960 　　（ 3 ）编制 2008 年 4 月 3 日按合理估计的发包工程进度和合同规定向丙公司支付结算进度款 10 万元的会计分录。 　　借：在建工程　　　　　　　　　 10 　　　　贷：银行存款10 　　（ 4 ）编制 2008 年 6 月 30 日安装完毕的会计分录。 　　借：在建工程　　　　　　　　　 30贷：银行存款　　　　　　　　 　30 　　借：固定资产　　　　　　 1 000 　　　　贷：在建工程1 000 　　（ 5 ）计算并编制 2008 年计提年折旧额的会计分录。 　　2008 年计提的年折旧额＝（1 000－40 ）×5/15÷2＝ 160 　　借：研发支出　　　　　　　　 160 　　　　贷：累计折旧　　　　　　　　　 160（ 6 ）计算并编制 2008 年分配递延收益的会计分录。 　　借：递延收益　　　　　 100 （1 000÷5÷2） 　　　　贷：营业外收入100 　　（ 7 ）计算 2010 年 6 月 30 日累计折旧额和递延收益累计摊销。 　　累计折旧额＝（1 000－40 ）×5/15＋（1 000－ 40 ）×4/15＝ 576 （万元） 　　递延收益累计摊销＝1 000÷5×2＝ 400 （万元） 　　（ 8 ）编制 2010 年 6 月30 日出售设备的会计分录。 　　借：固定资产清理　　　　　　 424 　　　　累计折旧　　　　　　　　 576贷：固定资产　　　　　　　1 000 　　借：银行存款　　　　　　　　 700 　　　　贷：固定资产清理700 　　借：固定资产清理　　　　　　 276 　　　　贷：营业外收入　　　　　　　 276借：递延收益　　　　　　 600 （1 000－ 400 ） 　　　　贷：营业外收入　　　　　　　 600 这题却是完全按与资产相关的政府补助处理的，请问到底如何才能正确划分以上的两种补助类型？

回答人：chenyiwei
这个问题的关键还是对“难以区分”的判断尺度的把握问题。对于补助对象是一个大的项目，其中既涉及到资本性支出也涉及到收益性支出的情况，有人可能会认为难以分清补助资金的具体补助对象，所以总体上作为与收益相关的政府补助处理，也就是你说的上一个例子中的做法。 从我个人的理解来说，我理解与资产相关的政府补助通常摊销期较长，也更符合配比原则（政府补助准则是一个基于利润表观的准则，配比原则是其核心原则），因此对于补助对象是一个包含资本性支出和收益性支出的大项目的情形，还是应当根据项目支出预算合理地将补助总金额分摊到不同的组成部分。在实务中，“难以区分”的情况应当是极其少见的，不应滥用，一般仅指在依据可获得的资料作出了一切必要、合理的努力之后，仍然无法确定合理的分摊基础的情形。